臺灣桃園地方法院民事判決　八十九年度訴字第一一七五號
　　原　　　告　乙○○
　　被　　　告　甲○○
右當事人間侵權行為損害賠償事件，本院判決如左：
    主    文
被告應給付原告新台幣玖拾萬貳仟玖佰元，及自民國九十年十一月十四日起至清償
日止，按年息百分之五計算之利息。
原告其餘之訴駁回。
訴訟費用由被告負擔五分之三，餘由原告負擔。
本判決第一項於原告以新台幣拾壹萬壹仟元，供擔保後，得假執行。但被告如於假
執行程序實施前，以新台幣玖拾萬貳仟玖佰元為原告預供擔保，得免為假執行。
原告其餘假執行之聲請駁回。
    事    實
壹、原告方面：
一、聲明：
（一）被告應給付原告新台幣二百五十一萬五千一百七十三元，及自民國九十年十月
      三日遞交鈞院之民事言詞辯論意旨狀繕本送達被告翌日起至清償日止，按年息
      百分之五計算之利息。
（二）願供擔保請准為假執行之宣告。
二、陳述：
（一）查被告甲○○於民國（下同）八十九年一月十一日二十三時三十分許，駕駛車
      牌號碼ＬＪ─四七九五號自小客車，由內壢往中壢方向行駛，途經中壢市○○
      ○路時，為求一時之便利，方便直接停入位於桃園縣中壢市○○○路一七一號
      自宅前，竟突然快速左轉，違規逆向駛入對向車道，撞及正由中壢往內壢方向
      駛至，由原告所騎乘後載訴外人寇家瑜之車牌號碼ＯＢＯ─六二三號重機車，
      致原告因此受有頭部外傷、下頷骨骨折、左側撓尺骨骨折、左側股骨幹骨折、
      左側上頷骨、顴骨骨折及全身多處撕裂傷、擦傷等傷害。
（二）按故意或過失，不法侵害他人之權利者，負損害賠償責任；又違反保護他人之
      法律者，推定其有過失；不法侵害他人之身體或健康者，對於被害人因此喪失
      或減少勞動能力或增加生活上之需要時，應負損害賠償責任；不法侵害他人之
      身體、健康、名譽或自由者，被害人雖非財產上損害，亦得請求賠償相當之金
      額。民法第一百八十四條第一項前段、第二項、第一百九十三條第一項、第一
      百九十五條第一項前段分別定有明文。原告因被告之過失行為，致身體遭受嚴
      重傷害，因此所支出或負擔之損失費用，依前揭法條規定，自得向被告請求，
      茲分述原告所受各項損害如左：
    １、增加生活上需要部分：
      (1)原告因本件車禍受有如前述之傷害，計支出醫療及看護費用新台幣（下同）
        三十七萬四千五百三十八元。
      (2)原告因受傷害，需至國立台灣大學醫學院附設醫院（以下簡稱台大醫院）就
        診，非支出交通工具費用前往醫院醫療不可，乃由原告家人駕駛車輛載送，
        支出汽油費用四千五百五十一元，及在台大醫院停車場之停車費二千零二十
        五元。
      (3)再者，原告在台大醫院就醫期間，須購買醫療用品，計支出四千八百八十二
        元。又開具上開醫療用品發票之公司為訴外人吉杏展業股份有限公司，營業
        處位在台大醫院地下一樓，所營者是醫療器材，顯見原告支出者皆是因本件
        車禍而增加之生活上需要。
      (4)另原告因本件車禍，眼鏡、手機及電池等物品皆受到毀損，需另購新品，且
        在住院期間，因原告顏面受損，須購置漱口水以利口腔清潔，並須購買衣物
        禦寒，購置營養品、紙尿褲、濕巾、輪椅等必要用品，支出六萬五千一百七
        十七元。
      (5)又原告車禍後之手術，於身體內置入鋼釘及鋼片，預計四個月後須再行手術
        取出，醫療費用暫先就二萬元部分為請求。
    ２、精神慰撫金：本件原告因此次車禍身受重傷，在八十九年一月十四日、一月
        二十一日、一月二十八日連續進行三次手術始脫離險境，惟仍顏面多處骨折
        、下唇、頷部裂傷、左股骨左前臂橈骨及Ｒ骨骨折、頭部外傷、牙齒數顆斷
        裂、無法張口進食，且打石膏坐輪椅四個月又十六天之久；又原告被撞剎那
        間的疼痛、手術後全身多處疼痛，復又行動不便，凡此種種均使人難捱，而
        原告於九十年二月二十一日複診時，主治醫師發現原告臉部、頸部多處不齊
        及肥厚性疤痕、下唇疤痕參差不齊及異物存留，無法回復，預期將影響原告
        將來交友、工作及結婚機會，又骨折鋼片固定處還需手術取出，且有部分鋼
        釘留存無法拔除，對一個年方二十蓄勢待發之年輕人言，並無足夠的經驗及
        成熟度來面對此一對自己未來的影響尚不明朗之突發狀況，難謂非重大精神
        折磨，加之被告在車禍發生後拒絕承認自己有錯、不曾關心原告病情，更以
        不耐、無禮、粗魯、辱罵與恐嚇行徑對待原告，更增原告精神痛苦，且被告
        是為求一時便利，違規逆向駛入原告車道，顯有重大過失，又被告之職業為
        汽車修護，不僅對於汽車修護業務精通嫺熟，關於如何安全駕駛汽車能力亦
        高於常人，是被告之駕車行為客觀上已足認其是業務行為之一部分，至少亦
        應認係汽車修護之附隨業務，因此被告行為乃重大業務上過失。末被告自事
        故發生一年半以來，從未向原告道歉，並且阻止強制汽車責任保險人中央產
        物保險公司對原告賠償保險金，更屢次大言不慚在法庭上發毒誓稱自己是被
        冤枉，係被害人車速過快、未開大燈云云，一再狡賴，顯然對自己行為毫無
        悔意，於原告所受傷害無憐憫之心，益加深原告精神痛苦，爰就原告身體傷
        痛、手術痛楚請求慰撫金四十萬元，就身體障害喪失之機能請求慰撫金八十
        萬元，及就原告面貌改變請求精神慰撫金八十萬元，共計請求被告賠償精神
        慰撫金二百萬元。
三、對被告抗辯之陳述：
（一）查案發當時業已深夜二十三時三十分，桃園縣中壢市○○○路兩旁並無路燈，
      附近鐵工廠、檳榔攤亦已打烊，因此天色晦暗、視線不良，在此情況下被告更
      應注意交通狀況，卻反而違規快速左轉，逆向行駛對向車道，顯然是應注意而
      未注意，且無不能注意情事，況原告是以時速四十至五十公里速度在限速六十
      公里之道路上行駛，且有打開車燈，看到被告違規左轉隨即煞車，但已閃避不
      及，故原告並未違背任何客觀注意義務而無任何過失可言。本件車禍覆議意見
      亦認為：「若胡車與彭車係對向行駛，胡車由對向內側車道左轉，則(1)甲○○
      於夜間駕駛自小客車，於劃有分向限制線路段違規左轉，為肇事因素。(2)乙○
      ○無肇事因素」。
（二）被告一再辯稱：伊是由中壢往內壢方向行駛，欲右轉入自宅前車庫，是原告未
      注意車前狀況始撞及被告所有之自小客車右後車門云云。然原告所主張事實業
      經訴外人寇家瑜於刑事案件審理中證述綦詳，核與原告陳述情節相符，可見被
      告並非順向右轉。被告聲請傳訊之訴外人邱勝雄雖於刑事案件審理中證稱伊因
      抱著孫女在外散步，至被告住宅對面，恰見被告由中壢往內壢方向行駛，欲右
      轉入車庫等語，然以本件車禍發生時已是深夜二十三時三十分，訴外人邱勝雄
      是六十歲老人，豈能在寒夜仍抱著孫女在外散步？且依一般常情，常人不可能
      於深夜又無路燈情形下直盯著隔著六線道之對街看，必是聽到撞擊聲後才往對
      街看，如何知悉被告駕駛車輛行進方向？另以訴外人邱勝雄之年歲，夜間視力
      必弱，即使有聽到聲響也不可能如其證言所言明確肯定，足見其證詞是為被告
      卸責而經修飾造假。至訴外人李玉萍於刑案審理中證稱：被告是往內壢方向右
      轉進車庫，當時有打方向燈云云，惟以李玉萍所經營檳榔攤於二十一時許即打
      烊，迄車禍發生時李玉萍早已休息，萬不可能出現現場，卻如此巧合出現現場
      且言之鑿鑿，實有違常理。又以原告機車是被拖行至紅磚道上，如被告僅是右
      轉彎，原告機車不可能被拖行至紅磚道上。加以本件車禍發生時已是深夜，警
      察無法立即拍攝現場，亦無法保存煞車痕跡、車子受損位置等現場跡證，未料
      被告漏夜破壞現場，未經警察及原告同意逕將其自用小客車及原告機車送修且
      未收分文，如被告果如其所言是順向右轉並有打開方向燈，無任何過失云云，
      為何如此熱心為原告修復機車又不索取任何費用？如被告確信本件車禍是原告
      造成，伊不但沒有義務修理原告機車，尚可向原告求償，為何主動修復車輛？
（三）次按右轉彎時，應先顯示車輛前後之右邊方向燈光；由同向二車道進入一車道
      應讓直行車道之車輛先行。道路交通安全規則第九十一條第一款、第九十八條
      第一項第四款分別定有明文。本件車禍經覆議鑑定認為：「若胡車與彭車係同
      方向行駛，胡車由外側車道右轉，則(1)甲○○於夜間駕駛自小客車，由外側車
      道右轉進入機慢車道未注意沿機慢車道正常行駛之彭機車，為肇事因素。(2)乙
      ○○無肇事因素」，由此可知，縱被告係與原告同方向行駛順向右轉，但未遵
      守道路交通安全規則，侵害原告身體健康，顯然違反保護他人之法律，依民法
      第一百八十四條第二項，推定其有過失，仍應負侵權行為損害賠償責任。而原
      告無肇事因素，無與有過失可言，被告應負完全賠償責任。
四、證據：提出診斷證明書四件、醫療費用收據影本五十四紙、看護費收據三紙、停
    車費用發票三十五紙、汽油費用發票十一紙、雜項發票一百零六紙、台灣省車輛
    行車事故覆議鑑定委員會函、吉杏展業股份有限公司登記資料、九十年度交易字
    第三一號刑事判決、台灣高等法院九十一年度交上易字第二六六號刑事判決各一
    件為證。
貳、被告方面：
一、聲明：
（一）駁回原告之訴及假執行之聲請。
（二）如受不利判決，願供擔保請准宣告免為假執行。
二、陳述：
（一）車禍發生當時，被告係駕駛車牌號碼ＬＪ─四七九五號自小客車由中壢往內壢
      方向行駛，恰要轉進自己位於桃園縣中壢市○○○路一七一號自宅，適有原告
      騎乘機車因車速過快，撞及被告所有自小客車右後車門，故被告於本件車禍發
      生並無過失。且車禍事故後被告每週均至醫院探望原告，並無原告所稱不聞不
      問情事。
（二）如果認定被告確有過失，被告願依過失比例負擔原告必須支出之費用，如醫療
      費用、後續取出鋼釘手術費用、汽油費用、停車費、看護費用等，然對於原告
      所稱其因本件車禍眼鏡、手機等物品皆受到損害，須購置新品，及須購置漱口
      水、營養品、紙尿褲、濕巾、衣服等費用，則認為並非必須。且原告所請求慰
      撫金過高。
三、證據：提出刑事辯護意旨狀影本一件為證。
參、本院依職權調閱本院九十年度交易字第三一號刑事案卷（含台灣桃園地方法院檢
    察署八十九年度偵字第四０七六號、第五０二三號、八十九年度偵續字第一０五
    號偵查卷宗）並影卷置於卷外；及向台大醫院查詢乙○○於該院治療、復健恢復
    情形及後續治療費用等事項。
    理　　由
壹、程序方面：
一、本件原告乙○○為七十年四月十九日出生，於提起本件訴訟時之八十九年六月二
    十一日尚未滿二十歲，乃限制行為能力人，故由其母親丙○○為法定代理人為其
    進行訴訟，嗣於本件訴訟進行中之九十年四月十九日即已屆滿二十歲，其法定代
    理人丙○○之代理權消滅，則由取得訴訟能力之本人即原告乙○○具狀聲明承受
    本件訴訟，於法核無不合，應予准許，先予敘明。
二、按訴狀送達後，原告不得將原訴變更或追加他訴，但擴張或減縮應受判決事項之
    聲明者，不在此限，民事訴訟法第二百五十五條第一項第三款定有明文。本件原
    告起訴時原請求被告給付原告二百一十二萬一千八百九十一元，及自起訴狀繕本
    送達被告翌日起至清償日止，按年息百分之五計算之利息，嗣於訴訟進行中，變
    更請求被告應給付原告二百五十一萬五千一百七十三元，及自九十年十月三日遞
    交本院之民事言詞辯論意旨狀繕本送達被告翌日起至清償日止，按年息百分之五
    計算之利息，核其先後所為變更請求僅係單純擴張應受判決事項之聲明，揆諸上
    開規定，於法亦無不合，併予准許。
三、次按裁定停止訴訟程序，須有法定停止原因，始得為之；又民事訴訟法第一百八
    十三條所謂訴訟中有犯罪嫌疑牽涉其裁判，係指在民事訴訟繫屬中，當事人或第
    三人涉有犯罪嫌疑，足以影響民事訴訟之裁判，非俟刑事訴訟解決，民事法院即
    無從或難於判斷者而言（參照最高法院七十九年台抗字第二一八號判例），本件
    被告雖以：原告所主張之行車事故尚繫屬鈞院審理中，系爭事故是否因被告過失
    行為所致尚未釐清，聲請裁定停止本件訴訟程序云云，惟查本件原告於八十九年
    六月二十一日始向本院提起本件民事訴訟，然早於八十九年二月一日即以言詞向
    桃園縣警察局中壢分局對被告之過失傷害行為提出告訴，業經本院依職權調閱本
    院九十年度交易字第三一號卷查核屬實，是該過失傷害刑事案件顯非在本件民事
    訴訟繫屬中所涉及之犯罪，自與民事訴訟法第一百八十三條之規定不合，並無前
    開法定停止原因，是被告聲請裁定停止本件民事訴訟程序，不應准許，附此敘明
    。
貳、實體方面：
一、本件原告起訴主張：被告於八十九年一月十一日二十三時三十分許，駕駛車牌號
    碼ＬＪ─四七九五號自小客車由內壢往中壢方向行駛，途經中壢市○○○路時，
    突然快速左轉欲直接停入位於桃園縣中壢市○○○路一七一號自宅，而違規逆向
    駛入對向車道，撞及正由中壢往內壢方向駛至，由原告所騎乘後載訴外人寇家瑜
    之車牌號碼ＯＢＯ─六二三號重機車，致原告因此受有頭部外傷、下頷骨骨折、
    左側撓尺骨骨折、左側股骨幹骨折、左側上頷骨、顴骨骨折及全身多處撕裂傷、
    擦傷等傷害。爰依侵權行為之法律關係，請求被告等給付原告因此增加生活上費
    用、精神上損害賠償二百五十一萬五千一百七十三元，及自於九十年十月三日遞
    交本院之民事言詞辯論意旨狀繕本送達被告翌日起至清償日止，按年息百分之五
    計算之利息；併陳明願供擔保請准為假執行之宣告。被告則以系爭車禍是因原告
    車速過快所導致，伊並未違規穿越分向限制線，於本件車禍發生並無過失，若刑
    事判決果認定伊有過失，伊願依過失比例負擔原告必須支出之費用，如醫療費用
    、後續取出鋼釘手術費用、汽油費用、停車費、看護費用等，然對於原告所稱其
    因本件車禍眼鏡、手機等物品皆受到損害，須購置新品，及須購買漱口水、營養
    品、紙尿褲、濕巾、衣服等費用，則認為並非必須，且原告所請求慰撫金過高等
    語置辯。
二、查原告主張於八十九年一月十一日二十三時許，在被告所經營位於桃園縣中壢市
    ○○○路一七一號之汽車修護行前，因被告駕駛車牌號碼ＬＪ─四七九五號自小
    客車欲駛回上址車庫，而與原告所騎乘後載訴外人寇家瑜之車牌號碼ＯＢＯ─六
    二三號重機車發生車禍，致原告因此受有頭部外傷、下頷骨骨折、左側撓尺骨骨
    折、左側股骨幹骨折、左側上頷骨、顴骨骨折及全身多處撕裂傷、擦傷等傷害等
    情，有原告提出診斷證明書四件、道路交通事故調查報告表一件等為證，且為被
    告所不爭執，並經本院依職權調閱本院九十年度交易字第三一號案卷附道路交通
    事故調查報告表一紙、現場道路狀況照片十六紙、車損照片五紙、台大醫院出具
    之診斷證明書等，核閱無訛，堪信為真實。被告雖以前揭情辭抗辯其並無過失云
    云，惟查：
（一）本件車禍發生經過，依原告於刑事案件之警訊、偵查及審理中陳述略以：當時
      原告騎乘機車自中壢往內壢方向直行，車速約每小時四十至五十公里，於行經
      中壢市○○○路一七一號前，適有被告駕駛自小客車由內壢往中壢方向行駛於
      對向車道，快速左轉越過雙黃線，沒有打方向燈亦未開大燈，原告當時見被告
      左轉過來欲閃避不及，約幾秒鐘即直接撞上被告駕駛自小客車等語（八十九年
      度偵字第四０七六號卷第七頁、八十九年度偵字第五０二三號卷第十四頁背面
      、九十年交易字第三一號刑事案件九十年二月七日言詞辯論筆錄），核與訴外
      人寇家瑜於刑事案件偵查及審理中證述：當天原告載伊，約十一點多時發生車
      禍，被告是從對向車道左轉進入車庫，當時伊有看到左邊都沒有車子，等伊看
      到被告的車子時，已經橫在他們面前，伊可以確定發生車禍時，他們左右都沒
      有車子（八十九年度偵字第五０二三號卷第十五頁、九十年交易字第三一號刑
      事案件九十年二月七日言詞辯論筆錄）等語相符。再本件車禍事故發生後，依
      現場車輛停放位置，被告所駕駛自小客車停放於中壢市○○○路一七一號門前
      ，與路面邊線成垂直，原告騎乘之重機車則倒於環中東路一七一號前機慢車道
      上，位於被告所駕駛自小客車右後門位置，有上開刑事案卷影卷附桃園縣警察
      局道路交通事故調查報告表一紙可稽，又依該卷附車損照片，被告所駕駛車輛
      除右後門凹損外，並無其他部分損傷，佐以訴外人寇家瑜於偵查中證稱，所搭
      乘機車被撞後伊就摔落在車頂上等語，依兩車停放位置、車輛受損部位、力學
      作用，堪信原告係以垂直方向撞及被告車輛右後車門，被告雖於刑事案件審理
      中辯稱其係與原告騎乘機車同向，並以五至十公里之時速緩慢右轉云云，惟果
      係如此，則告訴人行駛於機車道時，應可在其車道前方先行預見被告之汽車，
      而提早採取閃避措施，縱仍閃避不及，依一般駕駛人閃避危險之正常反應，亦
      應車身向右或向左偏轉，不致迎頭以垂直方向撞上，且本件車禍事故發生時，
      原告並未煞車而留下煞車痕跡，亦有前開道路交通事故調查報告表在卷可參，
      足見被告並非以順向右轉方式進入車庫，應係逆向快速駛入車庫，致告訴人未
      及發現而迎頭撞上無誤。
（二）又被告於前開刑事案件審理中，雖聲請訊問訴外人邱勝雄到庭證述：車禍當時
      伊正抱孫女在外散步，見被告是開車沿環中東路由中壢往內壢方向右轉進入車
      庫，被告右轉已轉正，車尾已進入白線內，是聽到碰撞聲才看到機車等語，及
      訴外人李玉萍到庭陳述：伊住在隔壁，被告是右轉車庫，被告當時有打方向燈
      ，因為被車子遮住，只聽到碰一聲有一女孩彈到車上，被告車速伊未注意等語
      ，惟訴外人邱勝雄於刑事案件審理中固為如前證述，於偵查中卻證稱：當時看
      到有一輛車右轉要進車庫，突然有一輛機車高速撞到該車等語，則訴外人邱勝
      雄究竟於兩車碰撞前有無看到原告騎乘機車，前後陳述不一，且本件車禍發生
      時值冬天，又為深夜二十三時三十分許，據訴外人寇家瑜於刑事案件審理中陳
      述：當時燈光昏暗，店差不多已關等語，則以訴外人邱勝雄一六十歲老人，衡
      諸一般常情，怎可能在寒夜仍抱著孫女在外散步，並於深夜又無路燈下，直盯
      著隔著六線道之對街看，而能明確知悉被告行車路線、車尾已過白線等細節？
      顯悖於常情，至訴外人李玉萍證述內容能明確證稱被告有打方向燈，卻又稱被
      車子遮住，只聽到碰一聲，未見原告騎乘機車如何撞上，且未注意車速等語，
      亦與常情有違。併參酌本院刑事庭分請原告、被告、及訴外人邱勝雄至法務部
      調查局進行測謊結果，原告稱：被告當天是逆向駛入車庫等語，並無情緒波動
      反應，研判未說謊；但被告稱：當天伊係順向駛入車庫，並非逆向駛入等語，
      則呈情緒波動反應，研判有說謊；又訴外人邱勝雄就其所述：被告係順向轉進
      車庫，非逆向轉進車庫等語，呈情緒波動反應，研判有說謊，此分別有該局九
      十年八月二十九日（九十）陸（三）字第九００四六一七五號、九十年十二月
      七日（九十）陸（三）字第九００七六七九二號測謊報告書各一紙附該刑事案
      卷影卷可參，益見原告陳述車禍發生經過為真實，被告陳稱車禍發生經過則為
      不實。
（三）按駕駛人駕駛汽車，應遵守道路交通標誌標線、號誌之指示；路段中設有雙黃
      實線者，係用以分隔對向車道，禁止車輛跨越行駛，並禁止迴轉；且車輛行駛
      時，駕駛人應注意車前狀況，並隨時採取必要之安全措施。道路交通安全規則
      第九十條前段、第九十四條第三項、道路交通標誌標線號誌設置規則第一百六
      十五條第一項分別定有明文。被告既考領駕照並駕車於馬路上行駛，自應對上
      開規定有所知悉，並恪遵上開法律規定。而本件車禍肇事路段中央設有雙黃實
      線，用以分隔對向車道，禁止車輛跨越行駛，並禁止迴轉乙節，亦有前開道路
      交通事故調查報告表一紙及現場照片十六張附刑事案影卷供參。再依案發當時
      天候晴、路面鋪設柏油、乾燥且無缺陷，雖當時光線為夜間無照明，惟駕駛人
      應特別注意減速慢行以明瞭車前狀況等情，亦有前述道路交通事故調查報告表
      在卷足憑。是本件被告並無不能注意情事，竟在夜晚光線不佳之情況下，未減
      速慢行，甚且沿桃園縣中壢市○○○路，由內壢往中壢方向跨越雙黃線逆向行
      駛，左轉駛入上址車庫，致生本件車禍，其有違反遵守標線指示，跨越雙黃線
      且迴轉，復未注意車前狀況，隨時採取必要之安全措施之疏失甚明。況經本院
      刑事庭將本件車禍所有卷附筆錄、現場圖、照片、勘驗筆錄、測謊紀錄等相關
      資料送台灣省車輛行車事故覆議鑑定委員會鑑定本件肇事責任，亦認原告與被
      告係對向行駛，被告由對向內側車道左轉，故被告於夜晚駕駛自小客車，於劃
      有分向限制線路段違規左轉，為肇事原因，有該會九十年五月一日、九十一年
      一月四日、九十一年四月十七日府覆議字第九○○五九五號鑑定意見書附前開
      刑事案影卷可參。至前開鑑定意見書雖認原告無肇事因素，惟駕車超速行駛，
      有違規定等語，然經本院刑事庭囑桃園縣警察局中壢分局至現場調查結果，該
      路段限速為六十公里，亦有該局九十年七月四日中警分刑字第一九二○三號函
      在刑事案影卷可查，則前開道路交通事故調查報告表記載該路段時速為四十公
      里，顯然有誤，而原告於刑事案件審理中自始均稱其車速約為四十至五十公里
      ，是本件原告並無超速而與有過失之情事，併予說明。再原告因本件車禍，致
      受有多處顏面骨骨折及裂傷、併異物殘留，左股骨骨折，左頸部多處裂傷，左
      前臂撓骨及尺骨骨折，頭部外傷及多處裂傷、牙齒數顆斷裂及缺失等傷害，分
      別有原告提出診斷證明書四紙，及台灣省立桃園醫院、台大醫院出具之診斷證
      明書各一張，與原告所受傷勢照片十張附刑事案影卷可證，原告所受傷害且與
      被告之過失行為間顯有相當因果關係。本院九十年度交易字第三一號、台灣高
      等法院九十一年度交上易字第二六六號刑事判決亦同此見解，並有原告提出上
      開刑事判決可證，被告自應對此負過失責任。
三、按故意或過失，不法侵害他人之權利者，負損害賠償責任；再不法侵害他人之身
    體健康者，對於被害人因此喪失或減少勞動能力，或增加生活上之需要時，應負
    損害賠償責任；又不法侵害他人之身體、健康、名譽或自由者，被害人雖非財產
    上之損害，亦得請求賠償相當之金額。民法第一百八十四條第一項前段、第一百
    九十三條第一項、第一百九十五條第一項前段分別定有明文。次按損害賠償之債
    ，以有損害之發生及有責任原因之事實，併二者之間，有相當因果關係為成立要
    件，故當事人所主張損害賠償之債，如不合於此項成立要件者，即難謂有損害賠
    償請求權存在；又僅於當事人間不爭執之事實，方得允當事人為自認，其效果亦
    僅舉證責任之免除而已，民事訴訟法第二百七十九條、第二百八十條規定參照。
    本件被告雖於審理中自陳刑事判決苟認定伊有過失，願依過失比例賠償醫療費用
    、後續手術費用、停車費、汽油費用等語，惟原告主張該等「損害」之發生是否
    與被告有責任原因事實間具備相當因果關係，尚有待斟酌，被告上開陳述附有條
    件既非認諾，亦非事實上自認，自無從逕依被告自承願負擔費用即為原告該部分
    勝訴之判決，仍應由法院審酌原告請求各項損害與本件被告過失行為間有無因果
    關係，該項費用支出是否果屬必要而為准駁。被告不法侵害原告之身體，既經認
    定，茲就原告所得請求被告賠償之各項損害及金額是否允當，一一審酌，分述如
    左：
（一）增加生活上需要部分：
  １、醫療及看護費用部分：查原告主張其因被告駕駛自小客車未遵守標線標示，違
      規迴轉，閃避不及而撞及，致受有多處顏面骨骨折及裂傷、併異物殘留，左股
      骨骨折，左頸部多處裂傷，左前臂撓骨及尺骨骨折，頭部外傷及多處裂傷、牙
      齒數顆斷裂及缺失等傷害，經派遣救護車將原告送行政院衛生署桃園醫院急救
      ，復於八十九年一月十二日轉送台大醫院進行手術、就診，支出醫療及看護費
      用三十七萬四千五百三十八元，業據原告提出醫療費用收據五十四紙、看護費
      用收據三紙為證。其中醫療費用部分，除證明書費二千元（即八十九年二月三
      日、同月二十三日、同年四月五日、同月十三日、同月二十日、同年五月三日
      、九十年二月二十日開立之收據）非因被告過失行為所生必要醫療費用外，核
      餘二十二萬二千五百三十八元均係原告因本件車禍受傷所應支出必要之醫療費
      用；至看護費用部分，查原告因本件車禍事故受有如前所述之傷害，於八十九
      年一月十二日至台大醫院急診，次日住院，於十四日進行手術，再於同月二十
      日轉入外科病房繼續治療，迄同年二月三日出院，在此醫療期間需人二十四小
      時看護之時間約為六週等情，有台大醫院九十一年四月九日（九十一）校附醫
      秘字第九一○○○○五七八三號函附卷可按，而依原告提出看護費用收據，看
      護時間為八十九年一月十三日至同年二月三日、同年二月七日至同年二十八日
      及同年三月一日至同月三十一日，揆之前函說明，原告僱請看護六週時間內，
      即自八十九年一月十三日起至八十九年二月二十三日期間之費用支出為必要，
      是以原告僱請看護每日二千元單價計算，其請求看護費用八萬四千元部份核屬
      必要，逾此部分請求，則屬無據。
  ２、就診之交通費用：原告主張其因受車禍傷害，需至台大醫院就診，非支出交通
      工具費用前往醫院醫療不可，乃由原告家人駕駛車輛載送，支出汽油費用四千
      五百五十一元，及在台大醫院停車場之停車費二千零二十五元。就停車費用部
      分，業據原告提出停車場開具載有出車、入車時間之統一發票三十五紙為證，
      核對發票開立時間與原告提出前開醫療費用收據，二者大致相符，堪信原告確
      係由家人開車載送至醫院就診而有支出停車費用之必要，是原告請求停車費用
      二千零二十五元，即屬必要；至汽油費用部分，雖據原告提出加油站開立統一
      發票十一紙為證，惟原告每次加油金額三百元至五百元不等，而以原告住所位
      在台北市大安區，至位於台北市中正區之台大醫院，行車時間至多不過二十分
      鐘左右，依台大醫院回覆前開函文，原告截至九十一年四月一日止，共在台大
      醫院門診計四十次之次數計算，實無需花費四千餘元之汽油費用，然原告復陳
      明由其住所至台大醫院之計程車資單程費用為一百零五元，依現行台北市計程
      車日間收費計算方式：起步一點五公里以內為七十元，超過一點五公里後每三
      百公尺五元計算，原告住所至台大醫院之距離大約三點六公里，參以市區行車
      耗油量高，即以較平均車輛耗油量高之每公升汽油行車十公里計算，原告就診
      四十次，來回行車里程約二百八十八公里，需耗油二十八點八公升，酌以原告
      就診期間油料平均單價十八點六三元計算（依原告提出油費單據，單價有每公
      升十八點二元者，亦有十九點一元者，還有十八點六元者，取其中間值），原
      告油料花費僅為五百三十七元（28.8Ⅹ18.63=536.544，元以下四捨五入），
      是原告請求汽油費用，於五百三十七元部份，要屬必須，逾此部分請求，即無
      理由。
  ３、醫療用品花費部分：原告雖主張其在台大醫院就醫期間，須購買醫療用品，計
      支出四千八百八十二元，並提出吉杏展業股份有限公司開具之統一發票二十二
      紙為證，然依原告提出發票並未記載購買用品內容，又依原告提出吉杏展業股
      份有限公司登記資料記載，該公司雖有經營醫療器材買賣業務，然依該登記資
      料，該公司亦營運動器材、塑膠及化工原料、汽車零件、手工藝品、成衣紡織
      品、食品罐頭、五金製品、文具用品、材料百貨等買賣業務，是依原告提出之
      發票尚無足證明原告所購買者核係與原告所受傷害之醫療相關且為醫療上所必
      須之用品，原告就此又未能提出其他證據用供證明，則原告此部份主張，洵無
      足採。
  ４、其他用品花費部分：原告另主張其因本件車禍眼鏡、手機及電池等物品皆受到
      毀損，需另購新品，且在住院期間，因原告顏面受損，須購置漱口水以利口腔
      清潔，並須購買衣物禦寒，購置營養品、紙尿褲、濕巾、輪椅等必要用品，支
      出六萬五千一百七十七元，雖據其提出統一發票八十四紙為證，然其中除輪椅
      花費，因原告所受傷勢包括左股骨骨折之傷害，必影響其行走，故輪椅支出三
      千八百元核屬必要，應予准許外，餘如原告主張其因本件車禍眼鏡、手機及電
      池等物品皆受到毀損一節，被告爭執原告主張不實，原告就此復未能提出證據
      證明其於車禍前確有上開物品，且因此次車禍受到毀損致令不堪用等節，則其
      主張此部份花費支出云云，尚無足採，另漱口水、濕巾、營養品、紙尿褲等花
      費，原告亦未能證明係遵醫囑必要之花費，核應剔除，再如衣物，原告若未受
      本件車禍傷害，亦須衣物禦寒，故此部份花費也與本件車禍無必然之因果關係
      ，其此部份請求亦無理由，又他項支出，發票上載有品名者，如牛絞肉赤身、
      有機蔬菜、玉米醬、洗衣粉、番茄汁、妙鼻貼、散裝火鍋、木瓜牛乳、可口可
      樂等，甚至米酒、衛生紙、咖啡、冰淇淋、淡長壽等均核與原告所受傷害必要
      支出無涉，其他未載品名者，則無從得知該項支出是否與原告受傷害致增加生
      活上需要有關，故原告此部份主張亦無足採。是原告主張其他用品花費部分，
      僅輪椅花費三千八百元部份為有理由，逾此部分請求，均屬無據。
  ５、後續治療花費部分：原告主張其因本件車禍，於手術時在身體內置入鋼釘及鋼
      片，預計四個月後須再行手術取出，就後續醫療費用部分暫先求償二萬元等情
      ，經本院函詢台大醫院，覆稱：對於類似原告之骨折病人，一般建議在其骨折
      癒合後需行手術取出鋼釘及鋼片，所需之醫療費用健保給付之記帳費用約為二
      萬元，病人自付之部份負擔金額約為二千元，此外病人尚須自行支付健保不給
      付項目費用，例如病房差額、特殊材料費用、住院伙食等，此部份金額會隨病
      人住院狀況不同而有差異，有該院醫院九十一年四月九日（九十一）校附醫秘
      字第九一○○○○五七八三號、九十一年五月六日（九十一）校附醫秘字第九
      一○○○○八九六七號函附卷可稽，而按保險對象因汽車交通事故，經本保險
      提供醫療者，本保險之保險人，得向強制汽車責任保險之保險人代位請求該項
      給付，為全民健康保險法第八十二條所明定，全民健康保險雖係就被保險人之
      人身疾病、傷害或生育事故時給予醫療為其內容之人身保險，惟其目的仍重在
      補償被保險人因醫療健保服務所生之費用，即填補被保險人之具體損害，故為
      免被保險人因疾病或傷害而獲致醫療服務外，復得就全民健保已給付之內容請
      求賠償，獲取雙重利益，故有此立法規定，而予保險人代位請求之權利，準此
      ，本件原告再行手術之醫療費用，應不計健保給付部分，原告僅就自行負擔費
      用之二千元部分對被告有求償權利，惟其餘如病房差額、特殊材料費用、住院
      伙食等費用，核亦屬再行手術必要之支出，僅比照原告於八十九年一月十三日
      至同年二月三日住院期間，此部份支出已達五萬九千四百四十元，有原告提出
      醫療費用單據附卷可稽，則原告主張其再次手術含醫療及住院必須費用，共計
      請求二萬元，應屬必要，併予准許。
（二）精神慰撫金部分：再原告主張其因此次車禍身受重傷，爰就原告多次歷經手術
      之病痛與精神上折磨請求慰撫金四十萬元，並就身體內鋼釘留存無法取出請求
      精神慰撫金八十萬元，及就術後在臉部及頸部多處不齊及肥厚性疤痕、下唇疤
      痕參差不齊及異物存留，無法回復之傷害亦請求慰撫金八十萬元，共計請求二
      百萬元等語。查原告因本件車禍受有多處顏面骨骨折及裂傷、併異物殘留，左
      股骨骨折，左頸部多處裂傷，左前臂撓骨及尺骨骨折，頭部外傷及多處裂傷、
      牙齒數顆斷裂及缺失等傷害，並進行三次手術，手術初期因上下顎固定，無法
      進食，鼻部、下唇及頸部產生疤痕巒縮，術後臉部及頸部疤痕因異物存留，無
      法回復，雖因手術左撓尺骨骨折鋼板固定及左股骨骨髓內鋼釘固定，癒合後應
      取出在內之鋼片、鋼釘，但原告之左股骨骨折癒合後，左股骨骨髓內釘留存無
      法取除，有原告提出台大醫院出具診斷證明書四紙為證，是本件原告所受傷害
      程度顯然非輕，並歷經三次手術，還有後續鋼釘拔除手術，其身體、精神上自
      受有相當痛苦，則原告請求非財產上損害應屬有據。又非財產上損害之慰撫金
      數額，究竟若干為適當，應斟酌兩造身分、地位、經濟狀況及加害程度，並參
      酌其他各種情形，核定相當之數額，最高法院五十一年台上字第二二三號判例
      、八十六年台上字第五一一號判決可資參照。本院斟酌原告受傷時年僅十九歲
      ，為大學生，其因本件車禍所受傷勢不輕且留有後遺症，所承受身體、精神上
      壓力與痛苦；及被告為汽車修護工，二專畢業，經營汽車修護廠，平均每月收
      入五萬元至六萬元，家中子女、妻子均有賴被告為經濟來源，業據被告陳明在
      卷，其因違規迴轉肇致本件車禍，於車禍發生有顯著過失等情狀，認原告請求
      精神慰撫金應以六十萬元為度，方稱公允，逾此部分之數額，不予准許。
四、綜合前述，原告主張被告有應注意遵守道路交通標線之指示，不應在禁止跨越雙
    黃線行駛之路段跨越雙黃線，且未注意車前狀況，隨時採取必要安全措施，貿然
    快速左轉之過失侵權行為，致原告騎乘機車閃避不及而撞及，受有如前述之傷害
    ，自屬可採。從而，原告基於侵權行為之法律關係，請求被告賠償九十三萬二千
    九百元（含醫療費用二十二萬二千五百三十八元，看護費用八萬四千元，停車費
    用二千零二十五元，汽油費用五百三十七元，輪椅費用三千八百元，後續治療費
    用二萬元，精神慰撫金六十萬元），並自於九十年十月三日遞交本院之民事言詞
    辯論意旨狀繕本送達被告翌日即九十年十一月十四日起至清償日止，按年息百分
    之五計算之利息。為有理由，應予准許。逾此範圍之請求，為無理由，應予駁回
    。
參、假執行與免為假執行部分：
    就原告勝訴部分，原告及被告均陳明願供擔保請准宣告假執行及免為假執行，經
    核均無不合，爰分別酌定相當擔保金額，分別准許之。至原告敗訴部分，其假執
    行之聲請，因訴之駁回而失所附麗，自應併予駁回，附此敘明。
肆、結論：原告之訴為一部有理由，一部無理由，並依民事訴訟法第七十九條但書、
    第三百九十條第二項、第三百九十二條，判決如主文。
中　　　華　　　民　　　國　　九十一　　年　　　十　　　月　　 十八 　　日
                                        臺灣桃園地方法院民事第二庭
~B法　　　官　管靜怡
右為正本係照原本作成
如對本判決上訴須於判決送達後廿日內向本院提出上訴狀
中　　　華　　　民　　　國　　九十一　　年　　　十　　　月　　二十四　　日
~B書　記　官　趙芳媞
